【裁判字號】    89,上訴,315
【裁判日期】    890523
【裁判案由】    偽造文書等
【裁判全文】
臺灣高等法院高雄分院刑事判決    八十九年度上訴字第三一五號
    上訴人  台灣高雄地方法院檢察署檢察官
    上訴人
    即被告  乙○○
右上訴人因被告偽造文書等案件，不服臺灣高雄地方法院八十八年度訴字第二二三二
號中華民國八十九年一月三十一日第一審判決（起訴案號：臺灣高雄地方法院檢察署
八十八年度偵字第九九六六號），提起上訴，本院判決如左：
      主      文
原判決撤銷。
乙○○行使偽造私文書，足以生損害於他人，處有期徒刑伍月，緩刑貳年。
八十四年五月二十日之標單上偽造之「劉富春」之署押壹枚沒收。
      事      實
一、乙○○意圖為自己不法之所有，明知未得劉富春之同意，竟擅自於民國八十三年
    十月二十日，在高雄縣美濃鎮○○路○段一三六巷九號，向甲○○佯稱：劉富春
    要參加甲○○所召集每會新台幣（下同）一萬元之互助會，會款均由伊經手即可
    等語，使甲○○陷於誤認係劉富春本人欲參加互助會之錯誤，而同意將劉富春列
    入互助會會員，乙○○並於八十四年五月二十日，同在上址，冒用劉富春名義偽
    造記有劉富春姓名及二千三百元競標會款之標單參與競標而行使之，並順利得標
    ，除足生損害於劉富春之權益外，並使甲○○陷於以為係劉富春本人競標而得標
    之錯誤，交付該次得標會款四十一萬一千九百元予乙○○，嗣於八十五年三月間
    因乙○○無力續繳會款，甲○○向劉富春催討死會會款，劉富春告以並未同意入
    會，甲○○始知受騙。
二、案經甲○○訴請臺灣高雄地方法院檢察署檢察官偵查起訴。
      理      由
一、訊據上訴人即被告乙○○對於右揭時地以劉富春名義參加告訴人甲○○召集之互
    助會，並以劉富春之名義製作載有劉富春姓名及二千三百元競標會款之標單參與
    競標，並順利得標而取得會款四十一萬一千九百元等情，坦承不諱，惟矢口否認
    有何詐欺犯行，並辯稱：伊係經劉富春同意方以劉富春名義入會，八十五年因經
    濟情況不佳，才無法交付死會會款，伊無詐欺之意云云。然查：右揭事實，業據
    告訴人甲○○指訴綦詳，而證人即告訴人之妻邱徐義梅證稱：被告係表示其姑姑
    劉富春也要入會，但只要找其即可等語（見偵查卷第三十二頁背面），而證人即
    劉富春則迭於偵訊及本院審理時均證稱：被告從未向伊提過要用伊之名義參加告
    訴人召集之互助會，伊並沒有同意被告以伊名義入會，伊並不知此互助會之事，
    且既不認識告訴人，亦未曾標會等語（見偵查卷第三十三頁及原審法院八十九年
    一月四日訊問筆錄），且告訴人及證人邱徐義梅亦均稱從未見過劉富春等語至明
    （見偵查卷第三十二頁），此外復有會單及得標金額結算表（見偵查卷第三十五
    頁）各一份在卷可稽，是由上開告訴人及證人所述，除足見被告辯稱其係得劉富
    春同意方以其名義加入告訴人召集之互助會云云，顯非真實外，從被告明知未經
    劉富春之同意，竟隱瞞此事而擅自向告訴人表示劉富春欲入會而順利將劉富春之
    名列入會員，嗣並冒用劉富春之名填製標單競標並標得會款，導致告訴人均遭矇
    蔽，一直陷於以為係劉富春本人參加，且係其本人競標而得標之錯誤，方將標得
    之會款交予被告等情以觀，被告意圖為自己不法所有之意圖，應已彰顯，所辯殊
    無足採，事證明確，被告犯行洵堪認定。
二、按被告在得標會單上書寫「劉富春」之姓名及記載金額，雖得標會單上未載明「
    標單」二字，但依習慣已足以表示係民間互助會標單之用意，應認係刑法第二百
    二十條第一項之準私文書，而刑法第二百二十條於八十六年十月八日修正條項為
    二百二十條第一項，內容則未變。核被告所為，係犯刑法第二百十六條、第二百
    十條之行使偽造（準）私文書罪及同法第三百三十九條第一項之詐欺取財罪。被
    告偽造劉富春署押，為偽造標單此私文書之部分行為，又偽造標單此私文書之低
    度行為，應為行使該偽造之標單之高度行為所吸收，故均亦不另論罪。前開二罪
    間，互有方法結果之牽連關係，依刑法第五十五條規定，應從一重依行使偽造私
    文書罪處斷。
三、原審論罪科刑，固非無見，惟被告所偽造標單，於空白紙條上標明姓名、金額，
    係準私文書，客觀上與一般私文書有間，原審判決，認係私文書，容有違誤。被
    告及檢察官均上訴，雖無理由，惟原判決既有可議，自應撤銷改判。審酌被告為
    圖利而犯之動機、目的、方法，所得金額非鉅，已賠償告訴人損害等一切情狀，
    爰量處如主文所示之刑。偽造之劉富春署押壹枚，依刑法第二百十九條宣告沒收
    。
四、被告未曾受有期徒刑以上刑之宣告，有被告前案紀錄表足憑，信其經此偵審程序
    ，應知警惕，無再犯之虞，認其所宣告之刑，以暫不執行為當，爰宣告緩刑二年
    ，以啟自新。
據上論結，應依刑事訴訟法第三百六十九條第一項前段、第三百六十四條、第二百九
十九條第一項前段、刑法第二百十六條、第二百十條、第三百三十九條第一項、第五
十五條、第二百十九條、罰金罰鍰提高標準條例第一條前段、第七十四條第一款，判
決如主文。
本案經檢察官林炎昇到庭執行職務。
中    華    民    國     八十九     年       五       月     二十三   日
                              臺灣高等法院高雄分院刑事第八庭
                                  審判長法官  郭雅美
                                        法官  張盛喜
                                        法官  洪兆隆
右正本證明與原本無異。
如不服本判決，應於判決送達後十日內向本院提出上訴狀，其未述理由者並應於提
出上訴狀後十日內向本院補提理由書（應附繕本)。
                                      書記官  林淑敏
中    華    民    國     八十九     年       五       月     二十五   日
附錄：本判決論罪科刑法條：
刑法第二百十條
偽造、變造私文書，足以生損害於公眾或他人者，處五年以下有期徒刑。
刑法第二百十六條
行使第二百十條至第二百十五條之文書者，依偽造、變造文書或登載不實事項或使登
載不實事項之規定處斷。
刑法第三百三十九條第一項
意圖為自己或第三人不法之所有，以詐術使人將本人或第三人之物交付者，處五年以
下有期徒刑、拘役或科或併科一千元以下罰金。
                                                                        Ｄ


司法院資訊處製作；財團法人民間司法改革基金會備份。
